臺灣高等法院刑事判決　　　　　　　　　　　　　九十一年度上訴字第二七一號
　　上　訴　人
　　即　被　告　戊○○
　　指定辯護人　本院公設辯護人
右上訴人因公共危險案件，不服臺灣士林地方法院九十年度訴字第四七三號，中華民
國九十一年五月三十日第一審判決（起訴案號：臺灣士林地方法院檢察署九十年度偵
字第八六六八號）提起上訴，本院判決如左：
    主  文
上訴駁回。
    事  實
一、戊○○前於民國八十八年間因毀損案件，經臺灣桃園地方法院以八十八年度桃簡
    字第七二二號判處有期徒刑三月確定，於八十九年十二月二十日執行完畢，詎仍
    不知悔改，其自稱為「中台禪寺」之信徒，因與「中台禪寺」位於臺北市士林區
    ○○○路二三三號一樓之分支機構「普榮精舍」解經書方向有異，屢打電話至「
    中台禪寺」、「普榮精舍」騷擾，然常遭「普榮精舍」掛斷電話，致其心生惱怒
    ，竟萌生放火燒燬「普榮精舍」報復之犯意，其明知「普榮精舍」所在之處，為
    有數十戶人家集居之樓房，係現供人使用之住宅，而塑膠雨傘之傘面為可燃物質
    ，若將點燃之雨傘丟入該樓房之任一處，均有引火延燒致燒燬該棟建築物之可能
    ，其仍於九十年八月二十日凌晨二時四十分許，至「普榮精舍」門前，以其所有
    之打火機接續三次著手點燃在「普榮精舍」旁隨地撿拾之紫色塑膠雨傘一支，並
    將點燃之雨傘放入「普榮精舍」柵欄式鐵捲門與玻璃門之空隙內，而「普榮精舍
    」因數日前常遭人縱火，即由信徒輪流守夜監視，戊○○上開行為，為在場守夜
    監視之「普榮精舍」信徒乙○○等人發現，渠等一方面以手提攝影機拍攝戊○○
    上開行為，一方面立即通知員警，臺北市政府警察局士林分局員警丙○○、甲○○於數分鐘內即駕駛巡邏車到達，戊○○於發現巡邏車到達前，即將上開點燃後
    之雨傘抽出丟置在「普榮精舍」門旁，其燒燬「普榮精舍」之犯行始未得逞。
二、案經臺北市政府警察局士林分局移送臺灣士林地方法院檢察署檢察官偵查起訴。
    理  由
一、訊據上訴人即被告戊○○，固坦承於上開時間，在「普榮精舍」前出現並為警查
    獲之事實，惟矢口否認涉有上開罪嫌，辯稱：伊雖與「普榮精舍」解經書方向有
    異，但仍試圖溝通，是他們不了解伊行為的目的，不接伊打的電話，接到就叫伊
    不要再打，當天伊從士林夜市回來後，就到「頂好超市」買東西，買完東西後，
    就到對面的「普榮精舍」抽煙、想事情，想要如何跟「普榮精舍」的人溝通，伊
    是坐在大門前的台階上，在「普榮精舍」前停留約三分鐘，伊並未燒雨傘，當時
    也不知道那邊有雨傘，伊有將手伸進去推鐵捲門找法師，伊叫了一、二個法師的
    名字，沒有人應門，要離開時警察就來了，之後就被帶回警局，伊並未放火燒「
    普榮精舍」，當天亦未在門前有看到火光，伊認為有人要陷害伊，因當天有人以
    0000000000號行動電話，打電話約伊去「普榮精舍」云云。
二、經查：
（一）「普榮精舍」曾於九十年八月十七日、八月十九日遭人縱火，致門外之地毯、
      海報被燒燬，「普榮精舍」即發動信眾輪流至該處埋伏守候，於九十年八月二
      十日凌晨二時四十分許，輪至該處守候埋伏在「普榮精舍」對面車內之信眾乙○○等人，發現被告自「普榮精舍」旁之「麥當勞速食店」走來，在「普榮精
      舍」前拿了一樣東西後，即三次以打火機點燃該物品，並將該物品放入「普榮
      精舍」玻璃門與柵欄式鐵捲門間，該火是「轟」的火，並非點香煙的小火，是
      警察到之前，被告才把一個東西往後丟，後來警察在「普榮精舍」前撿到一支
      被燒過的雨傘等情，業據證人乙○○於警訊、偵訊、原審及本院訊問時證述明
      確。乙○○於原審訊問時證稱：「精舍的騎樓很寬，外面放了很多車子及紙箱
      ，他（指被告）從左邊麥當勞方向走過來、晃來晃去，並且在繞圈子，我們注
      意到他走到精舍大門口，突然發現有壹個火光『轟』的出來，一下子又沒了，
      接著又有一陣火光又『轟』了出來，我們在車上馬上打電話報警，因為之前我
      們就有跟警察報備過，所以他們在附近巡邏。大概報警約一、二分鐘，他們就
      趕過來。之前我們在車上並沒有看到他是點雨傘，是後來警察到在搜集證物時
      發現有壹把雨傘，鐵捲門卡了一些塑膠傘融化的部分。」、「（問：你看到幾
      次火光？）三次。」、「（問：這個火光有多大？是否像打火機的火光？）是
      『轟』一聲的火光，並不像打火機那麼小的火光，被告看到警察時還很鎮定，
      原本他是背對馬路，當天看到警察來時就轉身，坐在精舍門口的階梯上，拿著
      打火機在點菸、抽菸，這都是我看到的。」，又稱：「（問：你當場是否有親
      眼看到被告拿打火機去點雨傘？）我沒有看到他拿打火機去點什麼東西，我只
      看到他拿打火機點了壹個東西後引起火光。之前我看到他從麥當勞走過來，晃
      啊晃，從普榮精舍的旁邊拿了壹個東西，以我面對普榮精舍的方向來看，是在
      普榮精舍的左邊，那個地方普榮精舍有放了壹個雨傘架，是放愛心傘。」、「
      （問：錄影帶從何時開始錄？）我們發現有人靠近就在準備錄影機，我們看到
      他在拿東西，進入點火的位置就在拍了，我們是在他還沒有點火前就開始拍了
      。」、「（問：當時是否有看到被告在普榮精舍探頭往裡看？）我不知道他是
      否有探頭往裡看，但我肯定有看到他在塞東西的動作。」、「（問：你一共看
      到幾次火光？）三次。」、「（問：你當時看到被告往裡塞的東西，跟他之後
      往後丟的東西，是否是同樣的東西？）是一樣的，而且時間很短，他不可能換
      東西。」、「（問：被告在塞東西及丟東西時，這中間是否有看到火光？）塞
      東西之後有看到火光。」、「（問：你們在現場的位置是否有被車輛擋住？）
      我們雖然在車內，但人可以移動，而且在我車內的另一位信眾，他可以看到更
      裡面的角度，所以我們不會完全被那輛車子擋住，但攝影機受限於拍攝位置，
      所以鏡頭看起來有部分是被擋住的。」、「（問：被告往後丟的動作是否你親
      眼看到？）是我親眼看到的。」等與（見原審卷第六十九頁至第八十七頁）等
      語；於本院九十一年十月十四日訊問時證稱：「（問：九十一年八月二十日凌
      晨二點四十分許，位於臺北市○○○路二三二號一樓之『普榮精舍』發生火災
      ，是何人縱火？）我是抓到人以後才知道的，之前精舍就有被縱火，所以師傅
      請我們輪流守夜，我們也請警員協助，所以發現縱火之人後，警察很快就來了
      。」、「（問：你有無看到點火之人？）有，就是戊○○，也有錄影帶為證。
      精舍那裡晚上很僻靜，通常是有人經過而已，根本沒有人會在那裡停留，那天
      我們是看到他在那裡偷偷摸摸的，有點火的動作，後來在現場找到一把雨傘，
      我們才知道他是以雨傘點火的。」等語明確，並有「普榮精舍」門外之地毯、
      海報於九十年八月十七日、八月十九日被燒燬之照片十一幀在卷（見偵查卷第
      二十四頁至第二十九頁）可憑。
（二）經原審於九十一年三月二十一日當庭勘驗證人乙○○當天所拍攝之錄影帶，勘
      驗內容為：「鏡頭一開始有壹個男人面對鐵捲門，一手聽電話，手一直有動作
      ，身體時而彎曲，該男子背對鏡頭，其頭部前方可以看到火光出現，該火光出
      現一陣又不見，該人有將手伸進鐵鐵捲門內，並向內看進去，身體上上、下下
      ，一直望向鐵捲門內及看旁邊，其間一直在聽電話，且有換手拿電話，後來此
      人站起來面對馬路，有聽到小的『啪』的一聲，該男子就隱蔽鏡頭內。鏡頭內
      普榮精舍前有一部車輛擋住，看不到該人。鏡頭拉遠，照普榮精舍大門，但鏡
      頭仍被該輛擋住大門，所以看不到那個人的狀況，之後警車開過來。警車迴轉
      到普榮精舍的馬路邊，警察走向普榮精舍，鏡頭結束。該錄影帶可錄出現場的
      聲音，包括車輛經過的聲音及有壹個男聲說『先不要驚動他』等聲音」，有錄
      影帶一捲及勘驗筆錄一份在卷（見原審卷第八十九頁、第九十頁）可憑，被告
      亦不否認鏡頭中之男子為其本人，惟辯稱：有火光是因為抽煙，推門是為了要
      叫法師云云，查：被告出現在錄影帶鏡頭中，雖身體及「普榮精舍」門前台階
      部分被路邊停放之車輛擋住，但仍可見其站在「普榮精舍」門前之上開動作，
      而其面對鐵捲門時，手一直有動作，身體時而彎曲，其頭部前方可以看到火光
      出現，該火光出現一陣又不見，被告將手伸進鐵鐵捲門內，並向內看進去，身
      體上上、下下，一直望向鐵捲門內及看旁邊之動作，核與證人乙○○證稱被告
      在「普榮精舍」前點火之情狀相符，且依玻璃門映出之火光，顯非點香煙之光
      點火光，被告亦不否認其面對「普榮精舍」時前方有火光，但轉身面向鏡頭時
      並沒有看到在抽煙，且被告手伸入鐵捲門時，亦未看到其口中有何呼叫的樣子
      ，是被告辯稱：當時在抽煙、推門叫人云云，顯與事實不符，不足採信。而證
      人乙○○雖未見被告所點燃之物品為雨傘，然扣案之雨傘係員警甲○○當天在
      「普榮精舍」前撿獲，此業據甲○○於原審訊問時證述明確，其證稱：「（問
      ：當時雨傘放在何處？）在普榮精舍台階上面的那個走廊，以面對大門方向來
      講，是在右邊，那個地方好像有什麼草的，是在出入門的旁邊。」、「（問：
      當時你看到那把傘的樣子是什麼？提示偵卷第十三頁之照片並告以要旨）就是
      這把傘沒錯，當時的樣子就是像照片上的樣子，有摺短，當時這把傘好像是碰
      到火，傘布有縮進去的樣子。」等語（見原審卷第一一七頁），經原審於九十
      一年五月十六日當庭勘驗扣案之雨傘，勘驗結果為：「雨傘為紫色，傘布有多
      處皺縮及破損的痕跡，皺縮、破損處有黑色的焦痕，傘布為塑膠布，且有熔解
      的樣子。」，足徵此扣案雨傘顯係經火點燃燒過，是證人乙○○雖未見被告點
      燃之物為何，然綜上可見被告點燃之物品，應係扣案之雨傘甚明，證人乙○○
      所證非虛，況證人與被告素不相識、並無怨隙，亦無設詞構陷之必要。至於乙○○於偵查中雖證稱：伊有看到被告點燃雨傘云云，此與其在原審訊問時證述
      未看到被告點燃何物有所不同，然證人乙○○於原審訊問時不否認是因事後發
      現雨傘被燒，才認定被告點燃的是雨傘等語（見原審卷第七十一頁、第七十二
      頁），而證人若欲強入被告於罪，其大可在原審訊問時作相同之陳述，然其坦
      承未目睹被告所燃燒為何物，僅就其親眼所見之部分詳為證述，益見其證詞之
      可信性，而證人乙○○縱未親眼目睹被告所點燃之物為何，亦無礙本院前開事
      實之認定。
（三）至於證人即員警丙○○、甲○○於原審及本院九十一年九月五日訊問時均證稱
      當天在「普榮精舍」現場未見有燒過之痕跡，證人丙○○於原審訊問時證稱：
      「（有無發現精舍有被火燒過的痕跡？）我有拿手電筒去照大門跟柵欄式的鐵
      門，但都沒有發現。」等語（見原審卷第一二一頁）；於本院九十一年九月五
      日訊問時證稱：我們到現場，見到被告坐在案發現場之階梯上，告訴人有拍攝
      現場影片，到現場是沒有見到火花，也沒有親眼見被告縱火，但現場有一把被
      火燒過的雨傘等語，證人甲○○於原審證稱：「（除了看到雨傘有燒的痕跡外
      ，是否還有查看普榮精舍有被燒的痕跡？例如鐵門？）我有去看，但沒有看到
      鐵門被燒的痕跡。」等語（見原審卷第一二○頁）；於本院九十一年九月五日
      訊問時證稱：查獲經過如丙○○所言等語，然以扣案雨傘僅傘面小部分有皺縮
      、熔解之現象，燒燬程度甚輕微等情狀觀之，應認被告雖多次點燃雨傘，然在
      該雨傘尚未開始延燒時即被丟置在門外，致未在柵欄式鐵捲門上或玻璃門上留
      下被燒燬過之痕跡，此應與事理相符。又依上開員警所證，渠等駕駛巡邏車至
      現場時見被告坐在「普榮精舍」前乙節，辯護人為此辯稱：若果係被告縱火，
      其見員警駕駛警車前來理應逃逸才是，豈有呆坐原處之理云云，然被告其時並
      不知縱火情節已經被埋伏在「普榮精舍」對面之證人乙○○所目賭並拍攝下來
      ，且因該雨傘僅傘面輕微燒燬，並已被丟置在「普榮精舍」門外，「普榮精舍
      」本身亦無燒燬過之痕跡，依客觀情狀尚難看出有何異狀，此從證人甲○○於
      原審訊問時證稱：剛到現場時因未見火源、火花，與派出所聯絡後得知證人在
      「普榮精舍」對面，經由該證人告知才知係被告縱火等語（見原審卷第一一五
      頁、第一一六頁）自明，加以警車係在被告放火後不久旋即來到，若被告此時
      突然逃跑，反而易啟人疑竇，是其見警車前來時，先丟置雨傘，自認未被發現
      ，再安坐台階故作無事狀，是尚難以被告在警車前來時不立即逃跑，而作為有
      利被告之認定。
（四）被告雖於原審具狀辯稱：當日凌晨一時許，伊至「頂好超市」購物走出門口時
      ，行動電話響起，接起電話才發現不認識對方，且連續打二通電話給伊，電話
      中大談女人身材、胸脯，談話約四分多鐘，電話掛斷起身回家行走約一分鐘時
      ，警察即攔住伊面前進行談話，當時在場有五位警員酒氣沖天，講話語無倫次
      ，伊無法爭辯曾犯何罪，並強行帶伊回天母派出所，於當日經檢察官飭回後，
      在二十二日凌晨十二時至一時許，伊又自行動電話接獲四通電話，說要讓伊脫
      層皮，並保證要搞到讓伊坐牢才會罷休，此人即證人乙○○，伊係被人設計云
      云，被告並於原審訊問時辯稱：該人係打伊0000000000號行動電話
      號碼，伊認為此案是預謀，否則他們不會事先打電話告訴伊一定要告到底，這
      通電話是案發前某一天，應該是打到伊二支手機中其中一支云云（見原審卷第
      一四七頁），又供稱：當時有二支行動電話，一支為0000000000號
      ，另一支是中華電信股份有限公司（下稱中華電信）０九三二號電話，號碼忘
      記了等語（見原審卷第八十八頁）。於本院具狀辯稱：伊於九十年八月二十日
      到普榮精舍尋找連續多日打電話給伊訴說女尼或女生胸型、身材之人，尋找過
      程卻被打電話之人以Ｖ八拍作證據，當時有電話門號0000000000顯
      示在伊手機云云，於本院九十一年八月十二日訊問時並辯稱：伊當天是至普榮
      精舍赴約，因視線很差，所以才點打火機看一下周圍，結果就被人誤認是要放
      火云云，並舉證人丁○○為證，然證人丁○○於本院九十一年八月二十二日訊
      問時證稱：伊不知道被告當日為何到普榮精舍，當時伊也不在現場，伊不知道
      普榮精舍是何人縱火等語，且經原審向中華電信查詢被告是否有申租行動電話
      時，該公司函覆以：戊○○曾於八十六年四月二十一日申租本公司之行動電話
      0000000000號，但於八十七年十月二十七日已欠費拆機銷號，於八
      十九年一月十日申租本公司行動電話0000000000號，但於九十年五
      月九日已欠費拆機銷號，此有該公司臺灣北區電信分公司士林營業處九十一年
      三月二十八日士營字第九一Ｃ○七○○一八七號函一份附卷（見原審卷第一一
      ○頁）可考，可見被告於九十年八月間，並無向中華電信申租之行動電話；另
      原審向和信電訊股份有限公司調取被告持有之0000000000號通聯紀
      錄（見原審卷第一三九頁證物袋所附磁片），可見於九十年八月二十日凌晨零
      時許，迄當日凌晨三時許，僅有被告撥打至0000000000號、000
      00000號二支電話號碼之紀錄，且其間共密集撥打七十通，而該0000
      000000號、0000000000號於九十年八月間之電話租用戶，分
      別為謝大吉、黃家權，亦經中華電信臺灣中區電信分公司北台中營運處以九十
      一年四月二十二日中北業字第○一ＣＣ八號函覆明確，有該函文一份在卷（見
      原審卷第一三七頁）可憑，雖被告於原審訊問時供稱：不認識該二人等語，然
      其自承當天只有撥打0000000000號之電話，該電話為「中台禪寺」
      所有，未打0000000000號，有可能是「中台禪寺」自動跳接的等語
      （見原審卷第一四四頁），足認被告辯稱：於九十年八月二十日凌晨一時許，
      接獲不詳人士之騷擾電話或接到電話赴約云云，顯與事實不符，又參以上開通
      聯紀錄，可見九十年八月二十一日及二十二日凌晨零時至早上七、八時許，該
      行動電話並無任何通話紀錄，亦可證被告辯稱：上開時段接獲證人電話恐嚇乙
      節，亦屬不實。另被告係在「普榮精舍」前被巡邏員警查獲，此從上開錄影帶
      中勘驗得知，而查獲員警甲○○於原審訊問時並證稱：當日至現場處理之員警
      共四位等語（見原審卷第一一八頁），是被告辯稱當天已起身行走一分鐘，員
      警五位酒氣沖天云云，均與事實不符，不足採信。
（五）綜上所述，被告當天確有以自備打火機點燃扣案雨傘後，放入「普榮精舍」柵
      欄式鐵捲門及玻璃門之空隙內，直至見警車前來，始抽出丟置在門外之放火行
      為，至於辯護人為被告辯稱：若被告意在縱火燒燬「普榮精舍」，其儘可以其
      他更直接之方式為之，而不須以不易燃燒之雨傘縱火，並在尚有人、車通過之
      處所公然為之云云，查扣案雨傘為被告就地取材之物，該傘雖不易引燃，但其
      塑膠材質，仍不失為可燃物品，若一引燃勢必延燒他處，縱鐵捲門與玻璃門之
      空隙處未見其他明顯之易燃物品，但若因此延燒門內之電線或其他易燃物品致
      燒燬該棟樓房住宅，亦是在被告可預見之範圍內，況放火燒燬住宅之方式本有
      多種態樣，此僅係有關於手段之選擇，尚不能以「何以不選擇他法」而推定其
      並無放火燒燬之故意，故此亦不能採為有利於被告之認定。被告所辯上情均不
      足採信，本案事證明確，被告之犯行洵堪認定。
三、按「普榮精舍」為有數十戶人家集居之樓房，係現供人使用之住宅，又所謂「心
    界障礙」，係指行為人已著手於犯罪行為之實行，因外界之因素，影響其心理而
    停止犯罪之行為，致未發生預期之結果，此與「中止未遂」，純係因行為人之自
    發意思而中止其犯罪行為有所不同。核被告已著手於放火燒燬「普榮精舍」行為
    之實行，因恐被前來之員警查獲而停止其犯罪行為之所為，係犯刑法第一百七十
    三條第三項、第一項之放火燒燬現供人使用之住宅未遂罪。查被告曾於八十八年
    間因毀損案件，經臺灣桃園地方法院以八十八年度桃簡字第七二二號判處有期徒
    刑三月確定，於八十九年十二月二十日執行完畢，有臺灣士林地方法院檢察署刑
    案資料查註紀錄表、本院被告全國前案紀錄表各一份在卷可按，其五年以內再犯
    有期徒刑以上之本罪，為累犯，應依刑法第四十七條規定加重其刑，又其已著手
    於放火行為之實行，因心界障礙始停止其放火行為之未遂行為，應依刑法第二十
    六條前段之未遂犯規定減輕其刑，並依法先加後減之。
四、原審認被告罪證明確，適用刑法第一百七十三條第三項、第一項、第四十七條、
    第二十六條前段、第三十八條第一項第二款之規定，並審酌被告素行不佳，本次
    僅因解經書方向與「普榮精舍」不同，並屢以電話溝通未果被掛電話後，竟心生
    放火報復念頭，未思及該處係人群密集之住宅，若大火一發不可收拾，所燒燬不
    僅是「普榮精舍」之建築物，更可能央及眾多無辜住戶之生命，其危險性不言可
    諭，故被告惡性非輕，另審酌本件尚未造成實際災害及被告犯後未能坦承犯行，
    尚無悔意等一切情狀，量處有期徒刑三年七月，並說明扣案之打火機一個係被告
    所有，此經被告供承在卷，且此為供其放火犯罪所用之物，而併予宣告沒收；另
    扣案之雨傘一支，係被告隨地撿拾之物，雖供其犯罪所用，然非其所有，而不併
    予宣告沒收。認事用法，核無不合，量刑亦屬適當。被告上訴意旨猶執前詞否認
    犯罪，而指摘原判決不當，為無理由，應予駁回。
據上論斷，應依刑事訴訟法第三百六十八條，判決如主文。
本案經檢察官劉斐玲到庭執行職務。
中      華      民      國    九十一    年     十一     月    二十九    日
                              臺灣高等法院刑事第十五庭
                                  審判長法  官  房  阿  生
                                        法  官  蔡  光  治
                                        法  官  雷  元  結
右正本證明與原本無異。
如不服本判決應於收受送達後十日內向本院提出上訴書狀，其未敘述上訴之理由者並
得於提起上訴後十日內向本院補提理由書（均須按他造當事人之人數附繕本）。
                                        書記官  黃  德  煌
中      華      民      國    九十一    年     十一     月    二十九    日
附錄本案論罪科刑法條全文如下：
刑法第一百七十三條：
放火燒燬現供人使用之住宅或現有人所在之建築物、礦坑、火車、電車或其他供水、
陸、空公眾運輸之舟、車、航空機者，處無期徒刑或七年以上有期徒刑。失火燒燬前
項之物者，處一年以下有期徒刑、拘役或五百元以下罰金。
第一項之未遂犯，罰之。
預備犯第一項之罪者，處一年以下有期徒刑、拘役或三百元以下罰金。
